臺灣臺南地方法院臺南簡易庭民事判決
110年度南簡字第1150號
原      告  王思文
被      告  黃功雄（HOANG CONG HUNG）



上列當事人間請求返還借款事件，本院於民國111年3月15日言詞
辯論終結，判決如下：
    主      文
被告應給付原告新臺幣449,000元，及其中新臺幣209,000元自民
國111年1月15日起，其中新臺幣240,000元自民國111年2月15日
起，均至清償日止，按週年利率百分之5計算之利息。
原告其餘之訴駁回。
訴訟費用由被告負擔10分之9，餘由原告負擔。
本判決原告勝訴部分得假執行。
    事實及理由
一、被告經合法通知，未於言詞辯論期日到場，核無民事訴訟法
    第386條所列各款情形，爰依原告之聲請，由其一造辯論而
    為判決。
二、原告主張：被告自民國108年1月間起，陸續向原告借款共新
    臺幣（下同）499,000元（借款時間、金額詳如附表），並
    立有借據。惟被告屆期不為清償，屢經催討，均置之不理，
    爰依消費借貸之法律關係，請求被告返還上開借款。並聲明
    ：被告應給付原告499,000元，及自起訴狀繕本送達翌日起
    至清償日止，按週年利率百分之5計算之利息。
三、被告未於言詞辯論期日到場，亦未提出書狀作何聲明或陳述
    。
四、得心證之理由：
  (一)按稱消費借貸者，謂當事人一方移轉金錢或其他代替物之
      所有權於他方，而約定他方以種類、品質、數量相同之物
      返還之契約，民法第474條第1項定有明文。是以消費借貸
      ，因交付金錢之原因多端，除有金錢之交付外，尚須本於
      借貸之意思而為交付，方克成立。倘當事人主張與他方有
      消費借貸關係存在者，自應就該借貸意思互相表示合致及
      借款業已交付之事實，均負舉證之責任。次按當事人主張
      有利於己之事實者，就其事實有舉證之責任，民事訴訟法
      第277條前段定有明文。且民事訴訟如係由原告主張權利
      者，應先由原告負舉證之責，若原告先不能舉證，以證實
      自己主張之事實為真實，則被告就其抗辯事實即令不能舉
      證，或其所舉證據尚有疵累，亦應駁回原告之請求，此為
      舉證責任分配之理。本件原告本於消費借貸之法律關係，
      請求被告返還借款，依舉證責任分配之原則，自應由原告
      就兩造間有消費借貸之合意、原告已交付借款予被告之有
      利於己之事實，負舉證責任。
  (二)本件原告主張被告於附表編號1至10所示時間，向原告借
      款共計449,000元等情，業據提出如附表1至10所示借據為
      憑，足認兩造間就前述各筆借款有借貸意思互相表示合致
      。另原告於言詞辯論期日，就借款如何交付乙節，陳稱：
      被告要借款時，會先打電話說要借多少錢，我會先去領，
      時間還沒到，我不一定要提領那麼多放身邊，臺灣銀行的
      戶頭每月固定有錢進來，我大部分都會提領出來，有的戶
      頭有錢，有的沒有，當然過程中會花掉，就會再去領來補
      足，再從身邊現金湊足金額 ，被告收到錢才在借據上簽
      名等語（見本院卷第140、223至225頁）；而觀原告提出
      之存摺內頁交易明細（見本院卷第153至163、167、171、
      175、179、183、185、189、193、197、201、203、205、
      209至213頁），原告於上開借款日期前，確有與其所述模
      式大致相符之提領款項紀錄。原告所提出之上開證據，已
      使本院對其已交付附表編號1至10所示借款予被告之事實
      ，產生蓋然之心證，應認其主張上開借款已交付之事實為
      真實。
　(三)按借用人應於約定期限內，返還與借用物種類、品質、數
      量相同之物，未定返還期限者，借用人得隨時返還，貸與
      人亦得定1個月以上之相當期限，催告返還，民法第478條
      定有明文。所謂貸與人得定1個月以上之相當期限催告返
      還，非謂貸與人之催告必須定有期限，祇須貸與人有催告
      之事實，而催告後已逾1個月以上相當期限者，即認借用
      人有返還借用物之義務。起訴狀繕本送達借用人可認係貸
      與人對借用人為返還之催告，如於言詞辯論之日止，為時
      逾1個月以上，縱借貸未定有返還期限，亦可認貸與人之
      請求與民法第478條規定相符（最高法院73年台抗字第413
      號、70年台上字第2011號裁判意旨參照）。次按遲延之債
      務，以支付金錢為標的者，債權人得請求依法定利率計算
      之遲延利息。應付利息之債務，其利率未經約定，亦無法
      律可據者，週年利率為百分之5。此為民法第233條第1項
      前段、第203條分別明定。消費借貸未定返還期限者，借
      用人於貸與人定1個月以上之相當期限催告仍未給付者，
      自期限屆滿時始負遲延責任，除另有約定遲延利息之利率
      者外，應按法定利率計算支付利息（最高法院105年度台
      上字第208號判決意旨參照）。兩造間如附表編號5至10所
      示合計209,000元之借款，分別於借據上定有如附表所示
      之清償期，被告應自各該清償期屆至後，對原告負遲延責
      任，是原告請求被告返還此209,000元借款，並請求被告
      給付自起訴狀繕本送達翌日即111年1月15日（見本院卷第
      135頁公示送達證書）起至清償日止，按週年利率百分之5
      計算之遲延利息，因上開利息起算日已在各該清償期屆滿
      後，自屬有據。至於附表編號1至4所示合計240,000元之
      借款，原告所提出之借據上並未載有清償日，原告亦未另
      行舉證證明兩造就此等借款存有清償期之約定，應屬未定
      返還期限之消費借貸；而原告並未舉證證明其於起訴前已
      定期催告被告返還借款，然本件起訴狀既已於111年1月14
      日送達被告，則依前開說明，被告於收受起訴狀繕本滿1
      個月後之111年2月14日，即負返還上開借款予原告之義務
      ，是原告請求被告返還此240,000元之借款，亦屬有據；
      惟被告就上開借款，應自受催告滿1個月之翌日即111年2
      月15日起始負給付遲延之責，故原告得請求之遲延利息應
      自111年2月15日起算，其逾此範圍之利息請求，即非有據
      ，無從准許。
  (四)至如附表編號11所示借款50,000元部分，因原告所提出之
      借據污損，致無法辨識此張借據之簽署日期；而該借據上
      雖載有被告向原告借款50,000元之旨，然因借款日期未能
      確定，致原告未能指出交易明細中與此筆借款相關之提領
      紀錄，亦無法另行提出任何可證此筆借款業已交付之證據
      ，原告既無法證明此筆借款業已交付，依上開說明，自無
      從認為兩造間已成立附表編號11所示之消費借貸契約，是
      原告依消費借貸之法律關係，請求被告返還此筆借款及遲
      延利息，即屬無據，不應准許。
五、綜上所述，原告依消費借貸之法律關係，請求被告給付449,
    000元，及其中209,000元自111年1月15日起，其中240,000
    元自111年2月15日起，均至清償日止，按週年利率百分之5
    計算之利息，為有理由，應予准許。逾此範圍之請求，則無
    理由，應予駁回。  
六、本件係屬民事訴訟法第427條第1項簡易訴訟事件，所為被告
    部分敗訴之判決，爰依同法第389條第1項第3款之規定，就
    原告勝訴部分依職權宣告假執行。
七、按各當事人一部勝訴、一部敗訴者，其訴訟費用，由法院酌
    量情形，命兩造以比例分擔或命一造負擔，或命兩造各自負
    擔其支出之訴訟費用。民事訴訟法第79條定有明文。本院審
    酌原告之請求內容及兩造勝敗比例等情，爰確定本件訴訟費
    用之負擔如主文第三項所示。
八、據上論結，本件原告之訴為一部有理由、一部無理由，依民
    事訴訟法第436條第2項、第385條第1項前段、第79條、第38
    9條第1項第3款，判決如主文。　　　
中　　華　　民　　國　 111　　年　　 3　　月　　31　　日
                  臺南簡易庭  法　官　張玉萱
以上正本係照原本作成。
如不服本判決，應於送達後20日內，向本院提出上訴狀並表明上
訴理由，如於本判決宣示後送達前提起上訴者，應於判決送達後
20日內補提上訴理由書（須附繕本），如委任律師提起上訴者，
應一併繳納上訴審裁判費。
中　　華　　民　　國　　111 　年　　3 　　月　　31　　日
                              書記官  鄭伊汝

附表     編號 借款日期 借款金額 借據所載還款時間 借據頁碼  1 108年1月20日 100,000元 未載 本院卷第151頁  2 109年3月7日     60,000元 未載 本院卷第207頁  3 109年3月29日     30,000元 未載 本院卷第177頁  4 109年4月2日     50,000元 未載 本院卷第181頁  5 109年4月7日 20,000元 109年6月6日 本院卷第173頁  6 109年4月20日 20,000元 109年5月20日 本院卷第169頁  7 109年5月11日     39,000元 109年5月18日 本院卷第165頁  8 109年7月27日 50,000元 109年11月27日 本院卷第187頁  9 110年3月5日 50,000元 110年5月5日 本院卷第199頁  10 110年3月26日 30,000元 110年5月10日 本院卷第195頁  11 某年某月21日     50,000元 未載 本院卷第191頁